【裁判字號】    99,交訴,49
【裁判日期】    991230
【裁判案由】    過失致死等
【裁判全文】
臺灣屏東地方法院刑事判決              99年度交訴字第49號
公  訴  人  臺灣屏東地方法院檢察署檢察官
被      告  劉炎城
選任辯護人  黃清江律師
上列被告因過失致死等案件，經檢察官提起公訴（99年度偵字第
167 號），被告於本院準備程序中就被訴事實為有罪之陳述，經
本院合議庭裁定由受命法官獨任進行簡式審判程序，並判決如下
：
    主  文
劉炎城犯不能安全駕駛動力交通工具罪，處有期徒刑伍月。又犯
過失致人於死罪，處有期徒刑捌月。應執行有期徒刑壹年，緩刑
肆年，並應於本判決確定之日起貳年內，向指定之政府機關、政
府機構、行政法人、社區或其他符合公益目的之機構或團體，提
供肆拾小時之義務勞務，緩刑期間付保護管束。
    事  實
一、劉炎城明知服用酒類後反應較為遲鈍，致發生車禍之危險性
    較高，仍於民國98年11月9 日下午5 時許，在屏東縣海豐市
    場與友人飲用高粱酒半瓶，至同日晚間8 時40分許欲離開該
    地時，其飲酒後控制力、注意力已達不能安全駕駛動力交通
    工具之程度，竟仍罔顧公眾之安危，徒步至屏東縣屏東市○
    ○路527 之3 號「王將汽車修理場」之停車處前，駕駛未懸
    掛車牌之自用小貨車（車牌號碼經查為VZ-3798 號，牌照因
    逾檢而為監理單位註銷）出發，欲沿該路段由北往南方向行
    駛，其本應注意汽車駕駛人飲用酒類後其吐氣所含酒精濃度
    超過每公升0.25毫克者，不得駕車，及車輛行駛前應顯示方
    向燈，注意前後左右有無障礙或車輛行人，並應讓行進中之
    車輛行人優先通行，且依當時夜間有照明、視距良好、柏油
    路面、道路乾燥、無缺陷且無障礙物等情形，並無不能注意
    之情事，竟疏未注意，貿然於酒後自前開停車處起駛，適楊
    宗樺騎駛車牌號碼356-DZR 號重型機車搭載林志強亦沿同路
    段同向直駛駛至該處，見狀後閃煞不及，致其所駕駛機車之
    前車頭撞擊劉炎城所駕駛自用小貨車之左後側車身，楊宗樺
    及林志強人車倒地，因而致林志強受有創傷性硬膜下腔出血
    及下巴3 公分撕裂傷等傷害（涉犯過失傷害部分，業經林志
    強撤回告訴，見下述理由），而楊宗樺則因頭部外傷併顱內
    出血及頸部、胸部、腹部挫傷、肋骨多處骨折併氣血胸，經
    送寶建醫療社團法人寶建醫院急救，仍於98年11月9 日22時
    30 分 因頭部外傷併顱內出血等傷害不治死亡，嗣經警據報
    趕往現場處理，於99年11月9 日22時，對劉炎城施以酒精濃
    度測試，測得其呼氣酒精濃度為每公升1.28毫克。
二、案經楊宗樺之父楊裕仁、林志強告訴暨屏東縣政府警察局屏
    東分局報告臺灣屏東地方法院檢察署檢察官及該署簽分後偵
    查起訴，並經本院改依簡式程序審理。
    理  由
一、按簡式審判程序之證據調查，不受第159 條第1 項之限制，
    刑事訴訟法第273 條之2 定有明文，是依上開規定，於行簡
    式審判程序之案件，被告以外之人於審判外之陳述，除有其
    他不得作為證據之法定事由外，應認具有證據能力。查本件
    如下引用被告以外之人於審判外之陳述，因本案採行簡式審
    判程序，復無其他不得做為證據之法定事由，揆諸首揭說明
    ，應認均具有證據能力，合先敘明。
二、訊據被告劉炎城對於上揭不能安全駕駛動力交通工具及過失
    致死等犯行均坦承不諱（參本院卷第80頁背面、第84頁背面
    、第89頁背面）。且被告上揭不能安全駕駛動力交通工具犯
    行，有被告肇事後經警檢測其呼氣中酒精濃度達每公升1.28
    毫克之被告之酒精測定紀錄表1 紙在卷可稽（參相驗卷第22
    頁），又屏東縣政府警察局交通隊值勤警員當場觀察被告肇
    事後之生理反應及行動表現，被告於駕駛過程因酒後駕車肇
    事、查獲、測試或訊問過程，無法做直線行走測試與單腳平
    衡動作測試、出入車門困難、說話胡言亂語不清楚、意識不
    清醒、多話、身上有酒味等情事，有卷附之刑法第185 條之
    3 案件測試觀察紀錄表各1 紙在卷可參（參相驗卷第25頁）
    ，是被告於上揭時地駕車之時，已因服用酒類而處於不能安
    全駕駛動力交通工具之程度，堪予認定。至上揭過失致死之
    犯罪事實，除業據被告坦承如上外，並與告訴人楊裕仁指訴
    情節相符，復經證人林志強及當時亦騎駛機車行經該處之陳
    建男於警詢中證述明確（參警卷第14至16、17至20頁），復
    有道路交通事故現場圖、道路交通事故調查報告表（一）（
    二）各1 份、屏東縣政府警察局舉發違反道路交通管理事件
    通知單2 紙、屏東縣政府警察局道路交通事故肇事人自首情
    形紀錄表各1 份、車禍現場照片40張在卷可稽（參警卷第30
    、31至33、34、39、54至73頁）；又被害人楊宗樺係於本件
    車禍發生後，隨即送往寶建醫療社團法人寶建醫院急救，雖
    經救治，仍因頭部外傷併顱內出血等傷害不治死亡等情，亦
    經臺灣屏東地方法院檢察署檢察官督同檢驗員相驗無誤，此
    有寶建醫療社團法人寶建醫院診斷證明書、相驗筆錄、臺灣
    屏東地方法院檢察署檢驗報告書、相驗屍體證明書各1 份及
    相驗照片19 張 （參相驗卷第28、52、57至62、63、67至76
    頁）在卷為憑。按行車前應注意之事項，依下列規定：6 、
    起駛前應顯示方向燈，注意前後左右有無障礙或車輛行人，
    並應讓行進中之車輛行人優先通行，道路交通安全規則第89
    條第1 項第6款 定有明文。另汽車駕駛人有下列情形之一者
    ，不得駕車：2 、飲用酒類或其他類似物後其吐氣所含酒精
    濃度超過每公升0.25毫克或血液中酒精濃度超過百分之0.05
    以上，道路交通安全規則第114 條第2 款亦規定甚明。被告
    駕駛前開自用小貨車上路，自當遵守上開規定，且依當時係
    夜間有照明，柏油路面，道路乾燥無缺陷，亦無障礙物，視
    距良好，有前開道路交通事故調查報告表（一）1 紙在卷可
    憑，故依當時路狀，顯無不能注意之情事，於飲酒後呼氣所
    含酒精濃度為每公升1.28毫克，仍駕駛前開自用小貨車，致
    疏未能注意被害人楊宗樺騎駛車牌號碼356-DZR 號機車自後
    方行駛而來之狀況，未讓行駛中之楊宗樺所駛前揭機車優先
    通行，以致肇事致人死亡，是被告就本件車禍之發生，應有
    過失甚明，且被害人確因本件車禍受傷，嗣因傷重不治死亡
    ，則被告過失駕駛行為與被害人之死亡結果間，顯具有相當
    因果關係。綜上所述，足徵被告之自白確與事實相符，本案
    被告事證明確，犯行洵堪認定，應予依法論科。
三、核被告劉炎城所為，係犯刑法第185 條之3 服用酒類不能安
    全駕駛動力交通工具而駕駛罪及刑法第276 條第1 項過失致
    人於死罪。被告所犯上開2 罪，犯意各別，行為互殊，應予
    分論併罰。按汽車駕駛人無駕駛執照駕車或酒醉駕車，因而
    致人受傷或死亡，依法應負刑事責任者，加重其刑至2 分之
    1 ，道路交通管理處罰條例第86條第1 項定有明文，查被告
    因飲酒後已達不能安全駕駛動力交通工具之狀態（其於肇事
    後之22時，所測得呼氣酒精濃度仍達每公升1.28毫克），猶
    駕駛車輛而肇事，並致被害人楊宗樺死亡，而觸犯過失致死
    罪，業據認定如前，是依上開規定，自應依法就其所犯過失
    致死罪部分加重其刑；被告於肇事後，雖有留在現場，然被
    告並未向據報前來處理之警員承認其為肇事之人之情，有道
    路交通事故肇事人自首情形紀錄表1 紙在卷可考，且其後於
    警詢中復否認其有駕駛前開自用小貨車肇事，有調查筆錄1
    紙足憑（參警卷第8 頁），顯見被告並無自首而受裁判之意
    ，核與刑法第62條規定之自首要件不符，附此敘明。爰審酌
    被告明知酒後駕車在道路上行駛，對一般往來之公眾及駕駛
    人自身具有高度危險性，仍於飲酒後駕駛車輛，果因不勝酒
    力而肇事，造成被害人因而枉送生命，其過失情節非輕，家
    屬哀慟逾恆，犯罪所生危害甚鉅，惟被告並無犯罪前科，有
    臺灣高等法院被告前案紀錄表在卷足稽，嗣後已與被害人家
    屬達成和解，有本院和解筆錄1 紙在卷可證（參本院卷第71
    頁），其犯後終能坦承犯行，並其生活狀況及智識程度等一
    切情狀，分別量處如主文所示之刑及依法定其應執行刑，以
    示懲儆。
四、末查，被告前未曾因故意犯罪而受有期徒刑以上刑之宣告，
    此有前揭被告前案紀錄表附卷可徵，偶因一時輕率失慮，致
    犯本罪，犯罪後已供認犯行，知所悔悟，並與被害人家屬達
    成和解，有如前述，經此罪刑之宣告，當知所警惕，信無再
    犯之虞，本院綜核各情，認所宣告之刑，以暫不執行為適當
    ，爰依刑法第74條第1 項第1 款宣告緩刑4 年，又為使被告
    能於本案從中深切記取教訓，避免其再度犯罪，爰參酌被告
    之意見，依刑法第74條第2 項第5 款之規定，命被告應於緩
    刑期間，向執行檢察官指定之政府機關、政府機構、行政法
    人、社區或其他符合公益目的之機構或團體提供40小時之義
    務勞務，以勵自新，併依同法第93條第1 項第2 款之規定，
    諭知緩刑期間交付保護管束（若被告未能依執行檢察官之指
    揮履行義務勞務，情節重大，檢察官得聲請法院撤銷其緩刑
    之宣告，附此指明）。
五、起訴意旨雖另以被告於上開時地酒醉駕車，疏未注意車輛行
    駛前應顯示方向燈，注意前後左右有無障礙或車輛行人，並
    應讓行進中之車輛行人優先通行，貿然於酒後沿該路段起駛
    ，適楊宗樺騎駛車牌號碼356-DZR 號重型機車搭載林志強亦
    沿同路段同向直駛駛至該處，見狀後閃煞不及，致其所駕駛
    機車之前車頭撞擊劉炎城所駕駛自用小貨車之左後側車身，
    楊宗樺及林志強人車倒地，因而致林志強受有創傷性硬膜下
    腔出血及下巴3 公分撕裂傷等傷害，因認被告所為涉有過失
    傷害罪嫌。然按告訴乃論之罪，告訴人於第一審辯論終結前
    得撤回其告訴，又告訴經撤回者，應諭知不受理之判決，刑
    事訴訟法第238 條第1 項、第303 條第3 款分別定有明文。
    查本件被告被訴過失傷害案件，公訴人認係觸犯刑法第284
    條第1 項前段之過失傷害罪嫌，依同法第287 條前段規定，
    須告訴乃論。茲因雙方業已達成和解，告訴人林志強並撤回
    其告訴，有撤回告訴狀1 紙在卷可考（參本院卷第70頁），
    揆諸首開說明，本應就此諭知不受理之判決，惟公訴人認此
    部分與業經起訴並經本院認定為有罪之過失致死部分，有想
    像競合犯之裁判上一罪關係，爰不另為不受理之諭知，附此
    敘明。
據上論斷，應依刑事訴訟法第273 條之1 第1 項、第299 條第1
項前段，刑法第185 條之3 、第276 條第1 項、第51條第5 款、
第74條第1 項第1 款、第2 項第5 款、第93條第1 項第2 款，道
路交通管理處罰條例第86條第1 項，刑法施行法第1 條之1 ，判
決如主文。
本案經檢察官陳立興到庭執行職務。
中    華    民    國    99    年    12    月    30    日
                      交通法庭  法  官  謝濰仲
以上正本證明與原本無異。
如不服本判決應於收受判決後10日內向本院提出上訴書狀，並應
敘述具體理由；其未敘述上訴理由者，應於上訴期間屆滿後20日
內向本院補提理由書（均須按他造當事人之人數附繕本）「切勿
逕送上級法院」。
中    華    民    國    99    年    12    月    30    日
                                書記官  黃美玲
附錄本案論罪科刑法條全文：
刑法第185條之3
服用毒品、麻醉藥品、酒類或其他相類之物，不能安全駕駛動力
交通工具而駕駛者，處1 年以下有期徒刑、拘役或科或併科15
萬元以下罰金。
刑法第276條第1項
因過失致人於死者，處2 年以下有期徒刑、拘役或2 千元以下罰
金。

司法院資訊處製作；財團法人民間司法改革基金會備份。
